【裁判字號】    97,重智,4
【裁判日期】    971030
【裁判案由】    侵權行為損害賠償
【裁判全文】
臺灣板橋地方法院民事判決               97年度重智字第4號
原      告  甲○○
訴訟代理人  王寶蒞律師
            李承志律師
被      告  乙○○
訴訟代理人  陳友炘律師
上列當事人間請求侵權行為損害賠償事件，原告提起刑事附帶民
事訴訟，經本院刑事庭裁定移送前來（本院96年度重附民字第5
號裁定），本院於民國97年10月23日言詞辯論終結，判決如下：
    主  文
被告應給付原告新臺幣伍仟元及自民國九十六年十二月六日起至
清償日止，按週年利率百分之五計算之利息。
原告其餘之訴駁回。
訴訟費用由被告負擔千分之一，餘由原告負擔。
本判決第一項得假執行，但被告如以新臺幣伍仟元，為原告預供
擔保後，得免為假執行。
原告其餘假執行之聲請駁回。
    事實及理由
壹、程序部分：
  (一)按訴狀送達後，原告不得將原訴變更或追加他訴，但擴張或
    減縮應受判決事項之聲明者，不在此限，民事訴訟法第255
    條第1 項第3 款定有明文。
  (二)查原告起訴聲明為「被告應給付原告新臺幣（下同）5,000
    萬元，暨自民國94年11月23日起至清償日止按年息5%計算之
    利息。被告應在中國時報、聯合報、自由時報第一版連續3
    天刊登如附表所示之內容及尺寸之道歉啟事，並附上民事判
    決書全文。」，嗣於97年1 月29日具狀將原上開聲明請求新
    臺幣5,000 萬元部分，減縮聲明為「被告應給付原告新臺幣
    2 ,500 萬 元」（見本院附民卷第24頁），核無不合，應予
    准許，合先敘明。
貳、實體部分：
一、本件原告起訴主張：
  (一)按因故意或過失不法侵害他人之權作財產權者，負損害賠償
    責任。原告並得請求由被告負擔費用，將判決書內容全部或
    一部登載新聞紙、雜誌。著作法第88條第1 項、第89 條 定
    有明文。查原告之競選標誌即「WEIGO 、甲○○之人形騎單
    車圖像」（以下簡稱WEIGO 、甲○○人形騎單車圖）原由伍
    優政所有，後經其轉讓著作權予原告，被告於民國94年臺北
    縣第15屆臺北縣長競選期間，明知「WEIGO 、甲○○人形騎
    單車圖」係原告所擁有著作財產權之圖形著作，未經原告與
    其有權限之人員之授權或同意，不得擅自改作上揭著作，詎
    被告竟於民國於94年9 月、10月間某日，未經原告或其授權
    人之同意，將上揭「WEIGO 、甲○○人形騎單車圖」著作，
    擅自改」（下稱WIEGO 、足細尾、瑋哥之人形騎單車圖）（
    詳如附件所示），以臺北縣板橋市○○路十二號為址，向中
    華電信股份有限公司申請之ＨｉＮｅｔ及ＡＤＳＬ裝置，上
    傳至「無名小站股份有限公司」（下稱無名小站）之
    http://www.wretch.cc/b log/wiego之「瑋哥部落格」，以
    此擅自改作方法侵害原告所擁有著作財產權之上揭著作。
  (二)今原告謹依著作權法第88條第2 項第1 款主張依民法第216
    條之規定請求，但被害人不能證明其損害時，得以其行使權
    利依通常情形可得預期之利益，減除被侵害後行使同一權利
    所得利益之差額，為其所受侵害。原告本欲透過系爭競選標
    誌，藉由印製於週邊商品上，以向支持選民募集相關競選經
    費，今因被告擅自改作標誌，使原先有意購買印有該標誌之
    民眾因此不購買，是以，此部分之金額請求酌定為2,000 萬
    元。
  (三)被告除於無名小站網站上架設部落格以供不特定之多收人瀏
    覽外，更透過架設於學術網路上之電子佈告欄，以其新申請
    之帳號，於政治性關相版面發表內含有上述部落格之連結位
    址及吸引不特定大眾前往閱聽之文字，且被告所用多為新申
    請註冊之ID，而發表內容雖稍有不同，然則均係吸引不特定
    大眾前往閱聽前開無名小站瑋哥部落格之文章，其除有使原
    告無法當選之意圖外，更有毀損原告之名譽情事，是以關於
    原告名譽受毀損之部分，經考量原告之社會地位及所受之損
    害，依民法第184 條第1 項、第195 條第1 項規定，請求被
    告賠償非財產上之損害500萬元。
  (四)為此，依據侵權行為之法律關係，及著作權法第88條、第89
    條之規定，請求：被告給付原告2,500 萬元，及自民國94
    年11月23日起至清償日止按年息5%計算之利息。被告應在
    中國時報、聯合報、自由時報第一版連續3 天刊登如附表所
    示之內容及尺寸之道歉啟事，並附上民事判決書全文。
二、被告則抗辯：
  (一)按為報導、評論、教學、研究或其他正當目的之必要，在合
    理範圍內，得引用以公開發表之著作，著作權法第52條定有
    明文，本件被告係以評論原告競選LOGO為目的，在不變更原
    告主要的人形構圖下，與健康食品標示加以比較，因此在瑋
    哥部落格當中，就評論原告所使用的圖樣之改作，應認仍在
    合理使用之範圍內。
  (三)為此，請求駁回原告之訴。
三、兩造不爭執之事實：
  (一)乙○○於94年9 月、10月間某日，未得原告之同意下，將「
    WIEGO 、足細尾、瑋哥之人形圖騎單車圖」之圖形（詳如附
    件所示），以臺北縣板橋市○○路十二號為址，向中華電信
    股份有限公司申請之ＨｉＮｅｔ及ＡＤＳＬ裝置，上傳至「
    無名小站股份有限公司」（下稱無名小站）之
    http://www.wretch.cc/b log/wiego之「瑋哥部落格」。
  (二)「WEIGO 、甲○○之人形騎單車圖」LOGO標誌，係由伊國賢
    在94年8 月中旬繪製完成，尹國賢成品完成後由伍優政給付
    5,000 元之報酬，尹國賢並於94年8 月9 日簽訂著作權歸屬
    協議書，將上開LOGO標誌之著作財產權讓與原告（詳本院96
    年度訴字第1007號刑事卷第66、105 頁）。
四、原告就其請求被告賠償毀損名譽500 萬元部分：
  (一)按對於所誹謗之事，能證明其為真實者，不罰。又以善意發
    表言論，而有下列情形之一者，不罰：一因自衛、自辯或保
    護合法之利益者。二公務員因職務而報告者。三對於可受公
    評之事，而為適當之評論者。四對於中央及地方之會議或法
    院或公眾集會之記事，而為適當之載述者。刑法第310 條第
    3 項、第311 條定有明文。又按言論自由為人民之基本權利
    ，憲法第11條有明文保障，國家應給予最大限度之維護，俾
    其實現自我、溝通意見、追求真理及監督各種政治或社會活
    動之功能得以發揮。惟為兼顧對個人名譽、隱私及公共利益
    之保護，法律尚非不得對言論自由依其傳播方式為合理之限
    制。刑法第310 條第1 項及第2 項誹謗罪即係保護個人法益
    而設，為防止妨礙他人之自由權利所必要，符合憲法第23條
    規定之意旨。至刑法同條第3 項前段以對誹謗之事，能證明
    其為真實者不罰，係針對言論內容與事實相符者之保障，並
    藉以限定刑罰權之範圍，非謂指摘或傳述誹謗事項之行為人
    ，必須自行證明其言論內容確屬真實，始能免於刑責。惟行
    為人雖不能證明言論內容為真實，但依其所提證據資料，認
    為行為人有相當理由確信其為真實者，即不能以誹謗罪之刑
    責相繩，此經司法院大法官會議著有釋字第509 號解釋。依
    此，修正前公職人員選舉罷免法第92條規定：「意圖使候選
    人當選或不當選，以文字、圖畫、錄音、錄影、演講或他法
    ，散佈謠言或傳播不實之事，足以生損害於眾或他人者，處
    五年以下有期徒刑」，此規定原重在行為人所傳播之事項係
    屬不實，有使其他候選人當選或不當選之意圖，是行為人自
    須具有散布不實事項而使他人不當選之意圖，且本於「實質
    之惡意」散布捏造之語或虛構之事，始克該當該條之罪；倘
    行為人合理確信其所散佈或傳播之事實為真實，或對於傳播
    之言論所提出之出處並非無據或出於虛構，則縱行為人未經
    確切查證，亦難率認行為人有傳播不實之事之故意，而逕以
    該罪相繩，合先敘明。
  (二)原告主張被告毀損名譽部分，主要係指被告將下列文字上傳
    至至瑋哥部落格上：「我的ＬＯＧＯ…也是跟來的，多年
    來…，我～跟屁、跟話、跟上、跟下、跟左、跟右，舉凡天
    上飛的，地上爬的，我是……無所不跟，……。」「變色
    現金卡，欲辦從速」，「周轉便利、借錢不還」、「詳情請
    洽永洲借錢不還無限公司」、「前省議員周細尾立案保證」
    。「永洲超貸，名師授課！報名從速」文章，內載「周轉
    便利，借錢不還」、「超貸名師周細尾親自授課」，「你
    今天永洲了嗎！ＭＳＮ表情符號」，「甲○○人頭肖旁註記
    『特權超貸』文字」，「我的心因性失憶症」文章，內載
    「前些日子去做身體檢查，醫生告訴我，我得了一種很『罕
    見』的疾病，心因性失憶症（Psychogenic Amnesia） ，是
    『解離型疾患』（Dissociative disoder）精神官能症的一
    種。解離（Dissociatio n） 簡單地說就是一個人的人格被
    分開。解離症疾患發病時的特點是，對過去記憶、現在身份
    、知覺與運動功能整合作用『部分』或『完全喪失』。『心
    因性失憶症』則是『解離型疾患』中對於某些事件產生部分
    性的『選擇性遺忘』，或『暫時性將記憶解離』的病，雖罕
    見，但仍可藉『催眠恢復』。（並將甲○○之肖像及委員簡
    介資料，附於上揭文字下方）」。茲分述如后：
  (三)經查原告所有之系爭著作上半部與附於本院96年度訴字第10
    07號刑事卷之健康食品Logo圓形框內之上半部極為相近，為
    可受公評之事實。次查原告於85年間為永洲企業有限公司（
    以下簡稱永洲公司）之總經理，嗣永洲公司於86年間向案外
    人台灣中小企業銀行股份有限公司（簡稱台灣中小企銀）融
    資貸款，並由原告為永洲公司之連帶保證人之一，嗣因永洲
    公司屆期未能清償上開融資借款，經案外人台灣中小企銀為
    原告，以原告係前開永洲公司之連帶保證人之身分為被告，
    基於連帶保證之法律關係，對於原告提起民事請求清償借款
    事件，嗣經台灣台北地方法院民事庭（91年度重訴字第2 號
    ）與台灣高等法院民事庭（91年度重上字第235 號）均判決
    原告敗訴，應依案外人即原告台灣中小企銀之請求給付；此
    有上開台灣台北地方法院91年度重訴字第2 號民事判決與台
    灣高等法院91年度重上字第235 號民事判決各在卷足憑，可
    見永洲公司向案外人台灣中小企銀融資貸款屆期未能清償與
    原告受敗訴判決，需對於案外人台灣中小企銀付清償給付責
    任各等情，均是客觀存在之事實甚明，被告以嘲諷性言詞指
    摘原告有欠錢未還之情事，並非不實之指控。再查美國幽默
    專欄作家包可華曾以政治人物作為題材撰寫小說，而其所撰
    寫小說之內容多與事實不符，為其憑空杜撰，因讀者能明顯
    察知該小說內容並非真實，縱小說內容與事實不符，亦不構
    成誹謗，而屬言詞自由之範圍，此為現代民主國家政治人物
    必須容忍之常態，而被告所發表之「我的心因性失憶症」文
    章，縱認內容極盡嘲諷原告之能事，惟明顯係以小說寫作手
    法闡述，而非欲讓讀者相信該文為原告親自撰寫，係屬言論
    自由之範圍，自難認係毀損原告名譽。
  (四)綜上所述，被告將上開文字上傳至瑋哥部落格均難認為係毀
    損原告之名譽，原告請求被告賠償名譽損害500 萬元，為無
    理由，不應准許。
五、原告就其請求被告因違反著作權法所生損害2,000 萬部分之
    爭點與本院判斷：
  (一)被告是否侵害原告之著作財產權：
  本件系爭「WEIGO 、甲○○之人形圖騎單車圖像」之LOGO
    標誌屬原告所有，且被告於94年9 月、10月間某日，未得原
    告同意下，將另一系爭「WIEGO 、足細尾、瑋哥之人形圖騎
    單車圖像」之圖形，以臺北縣板橋市○○路十二號為址，向
    中華電信股份有限公司申請之ＨｉＮｅｔ及ＡＤＳＬ裝置，
    上傳至「無名小站股份有限公司」（下稱無名小站）之
    http://www.wretch.cc/b log/wiego之「瑋哥部落格」等情
    ，既為兩造所不爭執，已如前述，自堪信屬實。則本件被告
    所為將「WIEGO 、足細尾、瑋哥之人形圖騎單車圖像」之圖
    形上傳至公開之網路上供多數之不特定人瀏覽之行為，是否
    侵害原告所有系爭「WEIGO 、甲○○之人形圖騎單車圖像」
    圖形之著作權，首要探究者，厥為系爭「WIEGO 、足細尾、
    瑋哥之人形圖騎單車圖像」是否由「WEIGO 、甲○○之人形
    圖騎單車圖像」改作而成；若是，該被告上傳該改作圖形至
    公開網站上供多數之不特定人瀏覽之行為有無超出合理使用
    之範圍。茲分項析述如后。
  按所謂著作權法上之「改作」，係指以翻譯、編曲、改寫、
    拍攝影片或其他方法就原著作另為創作者而言，著作權法第
    3 條第1 項第11款定有明文。而所謂「其他方法」，乃恐例
    示之方法有所遺漏而設之概括規定，依法律解釋之基本原則
    ，自應與例示之改作方法性質相符始足當之，故對於「其他
    方法」之解釋，自應限於以變更原著作之表現型態使其內容
    再現之情形，例如對於原美術著作圖樣之增減，即屬改作之
    其他方法。經查被告所製作之上開「WIEGO 、足細尾、瑋哥
    之人形騎單車圖像」圖形，與原告所享有著作財產權之前開
    「WEIGO 、甲○○人形騎單車圖」圖形，不論係在人形圖及
    「北」字相結合之特徵均屬相似，被告僅係將原告所享有著
    作之前開「WEIGO 」英文字之第二、三字對調改為「WIEGO
    」；又被告製作之前開「WIEGO 」英文字顏色與原告所享有
    著作之前開「WEIGO 」英文字顏色均屬藍色；且被告製作之
    前開「WIEGO 、足細尾、瑋哥之人形騎單車圖像」，該人形
    圖之「頭」顏色為藍色，原告之圖形顏色為橘色；中間之身
    體（即Ｉ字）為紅色，原告之圖形顏色為黃色；「北」字左
    、右上部顏色均為黃色，原告之圖形「北」字左、右上部顏
    色均為橘色；「北」字右下部半圓弧形形狀，缺口朝左向下
    ，顏色為接近棕色，原告之圖形「北」字右下部半圓弧形形
    狀，缺口亦為向左向下，顏色右上方為淺橘色；右下方顏色
    為接近豬肝色；「北」字左下部半圓弧形形狀係缺口朝右向
    下，其顏色為藍色，原告之圖形「北」字左下部形狀係半圓
    弧形形狀缺口朝上，左上方顏色為接近豬肝色，左下方為淺
    橘色；另被告所製作之Ｉ字與其雙手之圖形（即人形圖）特
    徵均與原告所享有之前開「WEIGO 、甲○○人形騎單車圖」
    之Ｉ字與其雙手之圖形特徵亦完全相同；至於被告製作之下
    方左右兩個半圓弧形形狀（即類似手銬打開圖形，缺口均向
    下），其中下方右邊半圓弧形形狀則與告訴人前開人形圖之
    右邊半圓弧形形狀完全相同，僅於左下方左邊半圓弧形形狀
    ，被告之半圓弧形形狀缺口係向下，而原告前開人形圖之左
    下方半圓弧形形狀缺口係朝上，意即僅缺口方向相反等情，
    有上開所示圖形2 張在卷足憑（見臺灣臺北地方法院檢察署
    94年選他字第88號偵查卷宗第4 至6 頁），是由該被告製作
    之上開「WIEGO 、足細尾、瑋哥之人形騎單車圖」之外觀或
    顏色對照比較結果，均與原告所享有之前開「WEIGO 、甲○
    ○人形騎單車圖」之外觀與顏色極為相似，揆諸上揭說明規
    定，被告製作之上揭「WIEGO 、足細尾、瑋哥之人形騎單車
    圖」，核屬著作權法第3 條第1 項第11款所規定之改作行為
    ，且係改作自原告所有系爭「WEIGO 、甲○○人形騎單車圖
    」。
  被告雖辯稱其上開之改作行為係屬著作權法第52條所規定之
    合理使用範圍內，應不構成著作權之侵害云云。惟按著作之
    合理使用，雖不構成著作財產權之侵害，然著作之利用是否
    合於著作權法第44條至第63條規定或其他合理使用之情形，
    應審酌一切情狀，尤應注意：利用之目的及性質（包括係為
    商業目的或非營利教育目的）、著作之性質、所利用之質量
    及其在整個著作所占之比例、利用結果對著作潛在市場與現
    在價值之影響等因素以為判斷之基準；又為報導、評論、教
    學、研究或其他正當目的之必要，在合理範圍內，得引用已
    公開發表之著作，惟若因而利用他人著作者，應明示其出處
    ，且該明示之出處，另就著作人之姓名或名稱，除不具名著
    作或著作人不明者外，應以合理之方式為之。此著作權法第
    52 條 、第64條及第65條第1 、2 項分別定有明文。經查由
    前述被告將原告享有著作權之上開「WIEGO 、甲○○人形騎
    單車圖」改作成「WIEGO 、足細尾、瑋哥之人形騎單車圖」
    並傳送至上開網站而令多數之不特定人得以瀏覽之行為觀之
    ，被告上開改作及傳送之行為，顯非著作權法第52條所稱之
    「引用」行為，且縱認有引用之行為存在，在該上開著作並
    無著作權人不明之情況下，被告仍未明示出處，則尚難單以
    評論原告競選標誌為由，遽認被告上開所為係屬合理使用之
    範圍內，是被告前揭所辯有其合理使用云云，並不足採之。
  綜上所述，原告既為上開「WEIGO 、甲○○人形騎單車圖」
    著作之著作權人，依據著作權法第28條規定，當然亦享有上
    開著作之改作權，而被告在未得原告同意，且未於合理使用
    範圍內等情況下，將上開著作予以改作成「WIEGO 、足細尾
    、瑋哥之人形騎單車圖」，並將之上傳並公開於可供多數之
    不特定人瀏覽之「瑋哥部落格」網站上，自屬故意不法侵害
    原告之著作財產權，依據著作權法第88條規定，應對原告負
    損害賠償責任。
  (二)原告請求被告賠償損害2,000 萬元及因而產生之利息部分：
  按「損害賠償，除法律另有規定或契約另有訂定外，應以填
    補債權人所受損害及所失利益為限。依通常情形，或依已定
    之計劃、設備或其他特別情事，可得預期之利益，視為所失
    利益。」民法第216 條定有明文。又「民法第216 條規定，
    損害賠償，除法律另有規定或契約另有訂定外，應以填補債
    權人所受損害及所失利益為限。依通常情形，或依已定之計
    劃、設備或其他特別情事，可得預期之利益，視為所失利益
    。該條所稱之『所失利益』，固非以現實有此具體利益為限
    ，惟該可得預期之利益並非指僅有取得利益之希望或可能為
    已足，尚須依通常情形，或依已定之計劃、設備或其他特別
    情事，有客觀之確定性始得稱之。」最高法院93年度台上字
    第1225號判決著有明文。又所失之利益，固不以有取得利益
    之絕對確實為必要，惟須依外部客觀情事，足認其已有取得
    利益之可能，始足當之，如無足認債權人有取得利益可能之
    外部客觀情事存在，自不得憑債權人之主觀臆測率爾認定其
    受有所失利益。（最高法院77年度台上字第2514號判決、89
    年度台上字第249 號判決參照）。是原告既主張其上開著作
    權遭受被告侵害，致其受有損害及喪失其預期所得之利益，
    則原告必須能證明其因本件被告侵害其上開著作權者，所受
    損害何在；又於所失利益方面，原告亦需證明其所參與之選
    舉曾以販賣競選T 恤之方式籌措競選經費，並可藉由合理方
    法以過去販賣競選T 恤所籌得之競選經費，推估本次以販賣
    競選T 恤方式籌措之競選經費得達到其請求被告賠償之金額
    ，且該項金額會因被告侵害原告之著作權而遭受損害，或其
    於此次選舉業已製作競選T 恤供販賣以籌措競選經費，並有
    合理之依據可以預估其銷售所得競舉經費會達到受其所請求
    被告賠償之金額，且該項金額係因被告侵害原告之著作權而
    遭受損害，始能認原告主張其因被告侵害侵害著作權而遭受
    2,000 萬元之所失利益，係有外部客觀之情事存在，並達到
    客觀確定性之要求。
  原告雖主張：其原欲透過系爭著作之圖形做為競選標誌，藉
    由印製於周邊商品上，以向支持選民募集選舉相關經費，卻
    因被告之上開行為，除使原告聲譽受損外，更使原先有意購
    買印有該該標之民眾因此不敢購買云云，並提出印有原告競
    選Logo之T 恤照片2 紙為證。惟查原告所有系爭著作並非商
    標，本質上不具有辨識商品來源或品質之功能，原告主張改
    作系爭著作即會對於相關產品銷量下滑，已屬無據。況被告
    並未將其改作之「WIEGO 、足細尾、瑋哥之人形騎單車圖」
    Logo印製於T 恤相關產品上，亦無從認定被告單純改作原告
    系爭著作之行為會影響原告相關產品銷售量。再者，原告於
    本院97年6 月26日審理時陳稱：當初販賣相關產品數量之帳
    冊，目前尚未找到，請求侯核辦，會儘快提出等語，惟迄於
    本院97年10月23日言詞辯論終結時仍無法提出，僅陳稱：政
    治人物的形象及Logo對於銷售量是有絕對的影響等語，則原
    告空言主張損害，顯難認有外部客觀情事，亦難認其有取得
    所主張利益之可能。核原告主張其因被告改作系爭著作，受
    有相關產品銷量下滑之損害2000, 萬元，顯屬無據，不足採
    信。
  次按「因故意或過失不法侵害他人之著作財產權或製版權者
    ，負損害賠償責任。數人共同不法侵害者，連帶負賠償責任
    。前項損害賠償，被害人得依下列規定擇一請求：一、依民
    法第216 條之規定請求，但被害人不能證明其損害時，得以
    其行使權利依通常情形可得預期之利益，減除被侵害後行使
    同一權利所得利益之差額，為其所受損害；二、請求侵害人
    因侵害行為所得之利益。但侵害人不能證明其成本或必要費
    用時，以其侵害行為所得之全部收入，為其所得利益。依前
    項規定，如被害人不易證明其實際損害額，得請求法院依侵
    害情節，在新臺幣一萬元以上一百萬元以下酌定賠償額。如
    損害行為屬故意且情節重大者，賠償額得增至新臺幣五百萬
    元。」著作權法第88條定有明文。次按「損害賠償之訴，當
    事人已證明受有損害，而有客觀上不能證明其數額或證明顯
    有重大困難時，法院應審酌全辯論意旨及調查證據之結果，
    於不違背經驗法則及論理法則之範圍內，依所得心證定其數
    額。於侵害智慧財產權之損害賠償事件，得依原告之聲請囑
    託主管機關或其他適當機構估算其損害數額或參考智慧財產
    權人於實施授權時可得收取之合理權利金數額，核定損害賠
    償之數額，亦得命被告提出計算損害賠償所需之文書或資料
    ，作為核定損害賠償額之參考。第一項於違約金酌減之訴得
    準用之」，民事訴訟法第222 條及辦理民事訴訟事件應行注
    意事項第87條分別定有明文。
  經查本件「WEIGO 、甲○○之人形騎單車圖像」之LOGO標誌
    係由尹國賢在94年8 月中旬繪製完成，尹國賢成品完成後由
    伍優政給付5,000 元之報酬，尹國賢並於94年8 月9 日簽訂
    著作權歸屬協議書，將上開LOGO標誌之著作財產權讓與原告
    之事實，為兩造所不爭執，自堪信為真。次查原告所擁有著
    作財產權之上開LOGO標誌圖形著作，被告未經原告授權擅自
    改作原告擁有著作財產權之圖形著作，衡諸交易常情，當可
    獲得節省相當於應支付合理權利金之利益，而原告取得系爭
    著作權之價格既為5,000 元，智慧財產權人於實施授權時可
    得收取之合理權利金數額最高，顯無法超過取得著作權之價
    格，著作權人於實施授權時可得收取之合理權利金數金額應
    以5,000 元為核定之基礎。再查本件原告僅能證明其著作權
    已受有損害，卻在客觀上無法證明其損害之數額，且屬不易
    證明之情形，已如前述，本院爰依據全辯論意旨及調查證據
    所得結果，並參考智慧財產權人取得系爭著作財產權之價格
    為5,000 元，及被告侵害原告系爭著作財產權雖屬故意，惟
    被告所為侵害著作權之情節甚輕，且原告業已順利當選第十
    五屆臺北縣縣長，顯見此亦未造成原告重大損害等因素，酌
    定本件損害賠償之金額為5,000 元。
  末按民法第213 條第2 項所謂：「因回復原狀而應給付金錢
    者，自損害發生時起，加給利息」，係指如金錢被侵奪者，
    回復原狀即應給付金錢者而言，至於以金錢代替回復原狀之
    情形，則無適用之餘地，最高法院78年度台上字第2334號判
    決著有明文。原告雖主張：被告侵害原告系爭著作權之時間
    為94年9 月、10月間某日，原告自得請求被告賠償自94年11
    月23日起按週年利率5%計算之利息云云。惟查原告請求被告
    賠償侵害系爭著作權之損害，並非屬回復原狀即應給付金錢
    之情形，不得依前揭規定請求自損害發生時起之利息。則原
    告請求被告賠償損害賠償之利息僅於自96年12月6 日（即起
    訴狀繕本送達翌日，詳本院96年附民字第58號第8 頁）起至
    清償日止之利息，為有理由。
  綜上所述，原告請求被告賠償侵害系爭著作權之損害5,000
    元，及自96年12月6 日起按週年利率5%計算之利息，為有理
    由，應予准許，逾此之請求，即屬無據，應予駁回。
六、原告依據著作權法第89條規定，請求被告於中國時報、聯合
    報、自由時報第一版連續3 天刊登如附表所示之內容及尺寸
    之道歉啟事，並附上民事判決書全文部分：
    按被害人得請求由侵害人負擔費用，將判決書內容全部或一
    部登載新聞紙、雜誌，著作權法第89條固有明文。惟被告著
    害原告之系爭著作標的，係原告以5,000 元之價格向他人購
    得，而被告並非全部抄襲，僅係截取部分進行改作，而本院
    已判命被告賠償原告取得系爭著作之全部價金5,000 元，足
    認財產上已獲得相當之賠償，且原告復未能舉證證明被告確
    有毀損原告名譽之情事，而原告業於94年12月3 日臺北縣縣
    長選舉當日，以98萬8739票當選第十五屆臺北縣縣長，此為
    眾所周知之事實，益證原告並未因被告改作其著作而致其在
    臺北縣縣長選舉時失利而受有損害。至於以5,000 元價值購
    得之著作，於財產上已充分獲得賠償，以及名譽未受損害之
    情形下，原告請求被告於中國時報、聯合報、自由時報第一
    版連續3 天刊登如附表所示之內容及尺寸之道歉啟事，並附
    上民事判決書全文，該費用顯然逾超著作之價值甚高，不符
    比例原則之要求，且於各大報紙上將侵害價值5,000 元之著
    作權事件連續刊登3 日，亦不符社會成本之效益，是本院認
    為尚無再命被告將判決全文及道歉聲明登報之必要，則原告
    就此請求，難認可採，無法准許。
七、從而，原告依據侵權行為法律關係及著作權法第88條、89條
    之規定，請求被告給付5,000 元，及自96年12月6 日起自清
    償日止按週年利率5%計算之利息，為有理由，應予准許，逾
    此之請求，即屬無據，應予駁回。
八、末按原告勝訴部分，本院判命被告給付之金額未逾新台幣50
    萬元，應依職權宣告假執行，被告就此部分聲明願供擔保請
    准為免假執行之宣告，核無不合，爰酌定相當之擔保金，准
    許之。至於原告敗訴部分，其假執行之聲請亦失所附麗，應
    併予駁回。
九、本案事證已臻明確，兩造其餘攻擊防禦方法與其他未經援用
    之證據，均與本院所為判斷，不生影響，無庸逐一論述，併
    予敘明。
十、本件原告之訴，為一部有理由，一部無理由，並依民事訴訟
    法第79條、第389 條第1 項第5 款、第392 條第2 項，判決
    如主文。
中    華    民    國    97    年    10    月    30    日
                  民事第三庭法  官  何君豪
以上正本係照原本作成
如對本判決上訴，須於判決送達後20日內向本院提出上訴狀
中    華    民    國    97    年    10    月    30    日
                            書記官  黃琴茜


司法院資訊處製作；財團法人民間司法改革基金會備份。
